ACORDAO-COMPLETO-2472537

ACÓRDÃO 6320/2021 ATA 12/2021 - SEGUNDA CÂMARA

VISTOS, relatados e discutidos estes embargos de declaração opostos pelo Município de Patos/PB contra o Acórdão 4642/2021-TCU-Segunda Câmara, por meio do qual o Tribunal julgou irregulares as contas do embargante, condenando-o em débito;
ACORDAM os Ministros do Tribunal de Contas da União, reunidos em Sessão da Segunda Câmara, diante das razões expostas pelo Relator, em: 
9.1. com fundamento nos arts. 32, inciso II, e 34 da Lei 8.443/1992, conhecer e rejeitar os presentes embargos de declaração. 
9.2. dar ciência deste acórdão ao embargante.

Embargos de declaração opostos pelo Município de Patos/PB  contra o Acórdão 4642/2021-2ªCâmara, que julgou irregulares as contas do recorrente, condenando-o em débito.

Segunda Câmara

Município de Patos/PB; Ministério do Desenvolvimento Regional.

3. Interessados/Responsáveis/Recorrentes:
3.1. Responsáveis: Mk Construções Ltda (06.074.105/0001-71); Nabor Wanderley da Nóbrega Filho (XXX.798.404-XX); Município de Patos/PB (09.084.815/0001-70).
3.2. Recorrente: Município de Patos/PB (09.084.815/0001-70).

13.1. Ministros presentes: Augusto Nardes (na Presidência), Aroldo Cedraz, Raimundo Carreiro e Bruno Dantas (Relator).
13.2. Ministros-Substitutos presentes: Marcos Bemquerer Costa e André Luís de Carvalho.

BRUNO DANTAS

Ministro Bruno Dantas.

Trata-se de embargos de declaração opostos pelo Município de Patos/PB contra o Acórdão 4642/2021-TCU-Segunda Câmara, por meio do qual o Tribunal julgou irregulares as contas do embargante, condenando-o em débito.
2.	Antes de ser oficialmente notificado do Acórdão 4642/2021-TCU-Segunda Câmara, o município opôs os presentes embargos em 6/4/2021 (peças 127) .
3.	Nesta oportunidade, o embargante alega prescrição da pretensão punitiva e de ressarcimento por terem transcorrido mais de cinco anos entre os supostos fatos danosos, ocorridos em 27/12/2006 (R$ 45.142,35) , 19/03/2007 (R$ 34.951,56) e 23/08/2007 (R$ 4.082,40) , e a citação do município, realizada em 17/8/2016.
4.	Reforça seu fundamento com jurisprudência do Superior Tribunal de Justiça e do Supremo Tribunal Federal no sentido de considerar prescritíveis as ações desta Corte no prazo de cinco anos. 
5.	Diante da questão, o recorrente finaliza o expediente com o seguinte pedido: 
"Desta feita, é imperioso conhecer dos presetes embargos e reconhecer a prescritibilidade da pretensão punitiva e do ressarcimento ao erário no processo do TCU, e, que tal prazo é de cinco anos entre o fato e a citação do interessado."
É o relatório.

8.1. Washington Luis Soares Ramalho (6589/OAB-PB) e outros, representando Mk Construções Ltda.  
8.2. Joanilson Guedes Barbosa (13295/OAB-PB) e outros, representando Nabor Wanderley da Nóbrega Filho.

Procuradora-Geral Cristina Machado da Costa e Silva.

TOMADA DE CONTAS ESPECIAL. MINISTÉRIO DAS CIDADES (ATUAL MINISTÉRIO DO DESENVOLVIMENTO REGIONAL). MUNICÍPIO DE PATOS/PB. CONTRATO DE REPASSE. IMPLANTAÇÃO OU MELHORIAS DE OBRAS DE INFRAESTRUTURA URBANA. SUPERFATURAMENTO. RECOLHIMENTO DO DÉBITO AO MUNICÍPIO PELA EMPRESA CONTRATADA. CONCESSÃO DE PRAZO AO MUNICÍPIO PARA DEVOLVER OS VALORES AO TESOURO NACIONAL. NÃO COMPROVAÇÃO DA DEVOLUÇÃO NO PRAZO FIXADO. IRREGULARIDADE DAS CONTAS DO MUNICÍPIO. DÉBITO. EMBARGOS DE DECLARAÇÃO. ALEGAÇÃO DE PRESCRIÇÃO. INOCORRÊNCIA. CONHECIMENTO E REJEIÇÃO.

TOMADA DE CONTAS ESPECIAL (TCE)

Secretaria de Controle Externo de Tomada de Contas Especial (SecexTCE).

Em exame, embargos de declaração opostos pelo Município de Patos/PB contra o Acórdão 4642/2021-TCU-Segunda Câmara, por meio do qual o Tribunal julgou irregulares as contas do embargante, condenando-o em débito.
2.	Nesta oportunidade, o embargante alega prescrição da pretensão punitiva e de ressarcimento por terem transcorrido mais de cinco anos entre os supostos fatos danosos, ocorridos em 27/12/2006 (R$ 45.142,35) , 19/03/2007 (R$ 34.951,56) e 23/08/2007 (R$ 4.082,40) , e a citação do município, realizada em 17/8/2016.
3.	Inicialmente, por considerar satisfeitos os requisitos atinentes à espécie, voto para que os presentes embargos sejam conhecidos, com fundamento nos arts. 32, inciso II, e 34 da Lei 8.443/1992.
4.	Quanto à questão da prescrição do débito, entendo que a decisão do Supremo Tribunal Federal (STF) no Recurso Extraordinário 636.886/AL deverá ensejar a revisão da jurisprudência deste Tribunal. 
5.	Todavia, há que se reconhecer que ainda não é possível a imediata aplicação da nova decisão da Suprema Corte com o mínimo de segurança. Com efeito, ainda existem lacunas acerca de questões essenciais, como o prazo prescricional, o início da contagem e as hipóteses de interrupção. Ademais, não está claro quais serão os processos efetivamente alcançados pela modificação do entendimento, visto que ainda estão pendentes de julgamento os embargos de declaração opostos para requerer, inclusive, a modulação temporal dos efeitos. 
6.	Dessa forma, por enquanto, tenho me curvado à compreensão dos meus pares pela manutenção do entendimento consolidado pelo TCU e pelo próprio STF no sentido de considerar imprescritíveis as ações de ressarcimento ao erário.
7.	Pelas mesmas razões, preservo o entendimento desta Corte no sentido de que as ações punitivas prescrevem em dez anos, conforme Acórdão 1441/2016-TCU-Plenário. 
8.	Assim, não teria ocorrido prescrição neste caso, devendo os embargos serem rejeitados.
	Ante o exposto, voto por que o Tribunal adote o Acórdão que ora submeto à deliberação deste Colegiado.
TCU, Sala das Sessões, em 20 de abril de 2021.
Ministro BRUNO DANTAS 
Relator